最高法院刑事判決　　　　　　　　　　　　　　　八十八年度台上字第三四二三號
　　上　訴　人　甲○○
　　選任辯護人　李平義律師
右上訴人因違反證券交易法案件，不服台灣高等法院中華民國八十八年二月一日第二
審更審判決（八十五年度上更(一)字第一一四○號，起訴案號：台灣台北地方法院檢察
署八十二年度偵字第一三五六七、二○四四五、二三六二二、三○一六八號），提起
上訴，本院判決如左：
    主  文
上訴駁回。
    理  由
按刑事訴訟法第三百七十七條規定：上訴於第三審法院，非以判決違背法令為理由，
不得為之。是提起第三審上訴，應以原判決違背法令為理由，係屬法定要件；且必須
依據卷內資料為具體之指摘，並足據以辨認原判決已具備違背法令之形式，始屬相當
。本件上訴人甲○○上訴意旨略稱：(一)原判決事實欄記載上訴人與范芳榮（另案起訴
）、劉文祥（未經起訴）共同意圖炒作楠梓電子股份有限公司（下稱楠電）股票（交
易價格）等情，但就其等如何有犯意聯絡及行為分擔，並未於理由內明，且上訴人
家住台南市，范芳榮家住嘉義市，劉文祥家住台北市，散居南北各地，如何為犯意聯
絡，原判決亦未說明，俱屬理由不備。(二)原判決無非以證人王榮茂、吳敏於第一審之
供證，為認定上訴人與劉文祥共同使用白順驛、陳政辰、陳于菲、陳寬文之戶頭炒作
楠電股票（價格），但白順驛等四人不足證明上訴人使用其等之戶頭，證人王榮茂、
吳敏於原審供稱伊等不認識上訴人，係聽陳文吉說的等語，足見證人等之證述係傳聞
證據，原審未傳訊證人陳文吉進一步查證，亦有查證未盡之違法。又上訴人既住在台
南市，豈有遠至台北市天仁證券公司使用白順驛等四人帳戶買賣股票，且王榮茂、吳
敏與上訴人不熟悉，如何於電話中判斷上訴人與劉文祥在一起，原判決採其二人之證
述為認定上訴人犯罪之證據，亦違採證法則。(三)原判決事實認定上訴人利用白順驛等
四人在天仁證券公司之戶頭買賣楠電股票，有無此事實，由天仁證券公司設在銀行之
白順驛等人之交割專戶資金來源及賣出後交割款項之流向即可查明，上訴人於原審亦
請求調查此項證據，原審未予調查，復未說明不予調查之理由，亦屬違法。(四)范芳榮
於原審原稱其與上訴人僅有資金借貸等語，嗣改稱其提供十個人頭戶給上訴人買賣股
票，其囑營業員拿各該帳戶給上訴人使用云云，先後矛盾；且證人即營業員林雪芬、
呂明津於第一審證稱：十四個戶頭均由范芳榮及劉文祥下單使用等語，與范芳榮所供
不符，足見范芳榮所供失實，原判決採信其證述，亦屬可議。惟查本件原判決認定上
訴人與范芳榮、劉文祥共同意圖以炒作在證券交易所集中交易之楠電股票得利之犯意
聯絡，於民國八十一年九月至十一月間，由上訴人與劉文祥使用白順驛、陳政辰、陳
于菲、陳寬文等四人在台北市天仁證券公司；由劉文祥使用王夢華等十五人在台北市
中興證券公司；由范芳榮、劉文祥使用胡美明等十二人，或由上訴人以其本人或使用
楊義村等三人在台南市富鴻證券公司；由范芳榮另使用林俊傑等十二人在嘉義市茂盛
證券公司開設之戶頭，分別以上開人頭戶名義，連續以「高買低賣」、「拉尾盤」之
方式，不斷抬高股價，待獲利後則低價賣出，其情形如原判決事實記載等情；因而撤
銷第一審論處上訴人共同違反對於在證券交易所上市之有價證券、不得意圖抬高及壓
低集中交易市場某種有價證券之交易價格、自行或以他人名義、對該有價證券連續以
高價買入（誤植為「買進」）及低價賣出罪刑部分之判決，改判仍論處同一罪刑，業
已明其所憑之證據；並以白順驛等四人上開在台北市天仁證券公司之戶頭，均由上
訴人及劉文祥喊盤買賣楠電股票等情，業據證人即該證券公司營業員王榮茂、吳敏於
第一審證述明確，其二人復證稱與上訴人聯絡時，常係上訴人與劉文祥一起等語；證
人陳文吉於第一審亦證稱白順驛、陳政辰之戶頭係上訴人使用等語；證人黃三郎亦證
稱其在中興證券公司之戶頭提供予劉文祥與上訴人下單買股票，其間亦匯款予上訴人
所經營之楊元金屬公司等語；證人即富鴻證券公司營業員林雪芬證稱胡美明等人之戶
頭係由范芳榮交予劉文祥喊盤等語；證人即茂盛證券公司營業員呂明津證稱林俊傑等
人之戶頭係由范芳榮喊單買賣等語。另就上開買賣楠電股票之情形觀之，顯見上訴人
與范芳榮、劉文祥係有犯意聯絡及行為分擔，上訴人否認犯行之辯解，委無可採。另
經詳核上訴人之入出境紀錄，其於上開股票買賣期間係在國內，且以目前資訊發達，
縱使上訴人住在南部或經常出國，仍不影響其與范芳榮、劉文祥共同為上開行為。證
人王榮茂、吳敏於原審中雖改稱不認識上訴人，上訴人並無在天仁證券公司買賣楠電
股票等語，與上開證據所認定之事實不合，乃事後迴護上訴人之詞，不足採信。另證
人陳文吉嗣遷移住址不明，有送達證書之記載可按，原審無法傳訊查證，惟陳文吉已
於第一審中證述明確，核無再行查證之必要。又從上所述之證據，足可認定上訴人確
有參與上開犯行，縱范芳榮於原審原供稱與上訴人間僅有資金借貸關係等語，嗣改稱
其未與上訴人炒作股票，其係提供十個人頭戶左右供上訴人使用等語而先後兩歧，亦
係范芳榮為己脫卸同時迴護上訴人之說詞，尚不足資為有利上訴人認定之依據，俱分
別於理由內予以指駁及說明。從形式上觀察，尚無違背法令之情形存在。上訴意旨(一)
、(二)、(四)無視原判決理由對各該事項已詳予指駁及說明，重為事實上之爭辯，或專憑
己見泛指原判決違法，俱不足據以辨認原判決已具備其所指各違背法令之形式。另以
白順驛、陳政辰、陳于菲、陳寬文等四人在台北市天仁證券公司戶頭買賣楠電股票，
其資金未必由上訴人之帳戶匯入，股票賣出後之款項亦未必匯入上訴人之帳戶，且原
判決既明依憑上述證據，已足認定上訴人上開犯行，則原審縱未調查白順驛等四人
在天仁證券公司設於銀行帳戶資金來源及賣出股票款項之流向，亦顯然於判決結果無
影響，依刑事訴訟法第三百八十條規定，上訴意旨(三)亦不得資為適法之第三審上訴理
由。綜上所述，依首揭說明，應認本件上訴為違背法律上之程式，予以駁回。
據上論結，應依刑事訴訟法第三百九十五條前段，判決如主文。
中      華      民      國    八十八    年      六      月     三十     日
                              最高法院刑事第九庭
                                  審判長法官  曾  有  田
                                        法官  陳  宗  鎮
                                        法官  劉  介  民
                                        法官  洪  清  江
                                        法官  吳  昆  仁
      右正本證明與原本無異
                                              書  記  官
中      華      民      國    八十八    年      七      月      八      日
